行　政　法　院　判　決　　　　　　　　　　　　　　八十八年度判字第七二二號
　　原　　　告　甲○○○○○
　　　　　　　　　　　　　　　.
　　代　表　人　乙○○
　　被　　　告　臺中市稅捐稽徵處
右當事人間因營業稅事件，原告不服財政部中華民國八十七年六月三十日台財訴字第
八七二三○四一三四號再訴願決定，提起行政訴訟。本院判決如左︰
　　主  文
原告之訴駁回。
　　事  實
緣原告於民國八十三年八月四日銷售房屋金額計新台幣（以下同）二一、二二九、七
○○元，未依法開立統一發票，案經被告於八十四年十二月二十五日查獲屬實，乃依
裁處時營業稅法第五十一條第三款規定按所漏稅額一、○一○、九三八元科處三倍罰
鍰計三、○三二、八○○元（計至百元止）。原告不服，申請復查及提起訴願、再訴
願，均未獲變更，遂提起本訴。茲摘兩造訴辯意旨於次：
原告起訴意旨略謂︰一、按本案理應分為兩階段，第一階段應區分是否為自用住宅改
建出售而免徵營業稅之考慮，如果是屬非自用住宅改建出售，才詳究原告是否適用漏
稅罰之處罰。故就第一階段而言呈上有關系爭土地於重劃前及重劃後之地號和原所有
權人乙○○、林銘達等人之戶籍謄本，以證明該地於重劃前確為原地主乙○○等人或
被繼承人等人之自用住宅用地，請鈞院詳究後予以認定本案係為自用住宅用地改建出
售，免徵營業稅案件。雖然該地經市地重劃且因地主中有原地主死亡由繼承人繼承然
無損於該地為自用住宅用地之認定。而本案再訴願及訴願中提出之新事證竟不被詳究
及查證且相關單位決定書中亦未提及任何詳究，由此顯示相關機關之違法及草率，故
呈請鈞院詳究後予以撤銷原處分，並責令其應予此部分詳查後另為適法之處置，是盼
。二、另就相關決定指謫原告有銷售行為並漏開發票且不適用稅捐稽徵法第四十八條
之規定，但依常理而言，此案是否需報繳營業稅連稅捐處人員皆未詳究且未說明或輔
導，則何能苛責原告之一介農民要能懂得辦登記繳稅呢﹖且稅捐稽徵法第四十八條之
立法意旨亦係鼓勵觸法之民眾自新自勵，且亦未明法規應自動補申報且需補繳稅款於
同時，有時納稅人需一段時日籌足稅款亦情有可原，是故本案原告繳交稅款於八十五
年一月五日，而檢舉函於八十四年十二月二十五日，由此可知原告並非得知有人檢舉
才去繳交稅款，而係原告之無逃漏稅捐意圖且出於己意而繳稅申報於該期！按租稅法
律主義，法未明定者不得擴大解釋而損及納稅人權益，而財政部曾函令解釋該法為自
動補報需及時補繳稅款才得適用稅捐稽徵法第四十八條規定，實屬違法，且明顯係為
稽徵目的而擴大解釋明顯違反立法意旨，當屬無效，故而自不能以此無效之解釋令為
裁罰之依據，特此呈請鈞院詳究後撤銷原決定。三、且依大法官會議解釋第三三七號
函明示：漏稅罰之適用需有漏稅效果之實才可適用，蓋本案自自用住宅改建出售，於
改建期間皆不知納稅義務人為何﹖課稅標的是否屬於應稅都無定論或指示，直到該地
地主申請設籍課稅時，納稅義務人才算是不得已的浮現，且原告於請領發票後即馬上
開立予買受人（姑不論是否為適法有誤而誤繳納稅款），且於當期營業稅申報並於申
報前繳交稅款，由此可證原告並無逃漏稅捐之意圖，且依營業稅之報繳方式更無漏稅
之效果，既無漏稅效果何來漏稅罰之適用呢﹖而且該檢舉函也非檢舉營業稅之逃漏而
係贈與稅，應故屬牽連案件，其調查基準日亦不同，待查核人員查校時原告也早將稅
款繳交申報，為何獨對本案原告如此苛責呢﹖一般輔導案件都沒有這麼苛責，為何本
案原告需受如此苛刻之待遇呢﹖呈請鈞院能憐恤原告們係務農子弟不懂稅法規定，能
詳究後予以原告一個機會，請撤銷一再訴願決定及原處分，以符法制，並保原告權益
。
被告答辯意旨略謂︰一、本件原告於八十三年八月四日銷售房屋金額二一、二二九、
七○○元，未依法開立統一發票，案經被告於八十四年十二月二十五日查獲屬實，被
告依裁處時營業稅法第五十一條第三款規定按所漏稅額一、○一○、九三八元科處三
倍罰鍰計三、○三二、八○○元。原告不服，主張因不諳法令，不知合建分屋銷售房
屋土地需開立統一發票並報繳營業稅，故未於銷售時依規定開立，惟嗣經告知已儘速
辦理營業登記並於八十四年十一月底依法開立統一發票，並於八十五年一月五日繳交
稅款，同年月十一日（復查申請書誤為十五日）申報八十四年十一月、十二月份之營
業稅，係於調查單位發函查核前補繳稅款，應適用稅捐稽徵法第四十八條之一規定等
語，申經本處復查決定，以本案係依財政部臺灣省中區國稅局八十五年一月十二日中
區國稅密字第八五○○○二○一六號函轉原告被檢舉未依規定開立統一發票，嫌逃
漏稅捐之檢舉函辦理，原檢舉函檢舉日期為八十四年十二月二十五日（有郵戳為憑）
。原告雖補開立八十四年十一月份發票二○、二八○、○○○元，但分別於八十五年
一月五日及一月十一日才補繳、補報營業稅，核與稅捐稽徵法第四十八條之一規定不
符為由，乃維持原處分。原告仍執前詞並稱其於八十四年十一月底前補開立發票並於
八十五年一月五日補報繳稅款，雖稅捐稽徵法第四十八條之一明定補報並補繳稅款，
惟並未強制規定需即時補繳稅款，財政部之解釋令卻解釋為須同時補報並補繳稅款才
可適用該免罰之規定，顯屬違誤等語，訴經臺灣省政府訴願決定，以原告未依法開立
發票案經他人檢舉並經本處查獲屬實，雖原告補開立八十四年十一月份之發票二○、
二八○、○○○元，惟分別於八十五年一月五日及一月十一日始補繳、補報稅款，顯
與首揭稅捐稽徵法第四十八條之一免罰之規定不符，所訴核無足採，遂駁回其訴願，
原告復執前詞提起再訴願，亦經再訴願決定，認定其主張無理由，予以駁回。至原告
所陳，本案為自用住宅改建出售乙節，查原告於復查時並未對此有所主張，及訴願、
再訴願階段，依訴願、再訴願決定書所載，亦未據訴稱，迨提起行政訴訟，始遽予主
張，自不足採，況且原告於復查、訴願、再訴願均承認係原告甲○○○○○之銷售行
為且於查獲前已補開立發票所訴自用住宅改建，顯非屬實，本件訴訟，顯無理由，請
予駁回，以維稅政。
    理  由
按「納稅義務人自動向稅捐稽徵機關補報並補繳所漏稅款者，凡屬未經檢舉、未經稽
徵機關或財政部指定之調查人員進行調查之案件，左列之處罰一律免除．．．二各稅
法所定關於逃漏稅之處罰。」及「納稅義務人違反本法或稅法之規定，適用裁處時之
法律。但裁處前之法律有利於納稅義務人者，適用最有利於納稅義務人之法律。」分
別為稅捐稽徵法第四十八條之一第一項第二款及八十五年七月三十日增訂公布之稅捐
稽徵法第四十八條之三所明定。次按「營業人銷售貨物或勞務，應依本法營業人開立
銷售憑證時限表規定之時限，開立統一發票交付買受人。．．．」、「納稅義務人，
有左列情形之一者，除追繳稅款外，按所漏稅額處五倍至二十倍罰鍰，並得停止其營
業：一．．．三短報或漏報銷售額者。」及「納稅義務人，有左列情形之一者，除追
繳稅款外，按所漏稅額處一倍至十倍罰鍰，並得停止其營業：一．．．三短報或漏報
銷售額者。」分別為行為時營業稅法第三十二條第一項前段、第五十一條第三款及八
十四年八月二日修正公布營業稅法第五十一條第三款規定。本件原告於八十三年八月
四日銷售房屋金額二一、二二九、七○○元，未依法開立統一發票，案經被告於八十
四年十二月二十五日查獲屬實，遂依裁處時營業稅法第五十一條第三款規定按所漏稅
額一、○一○、九三八元科處三倍罰鍰計三、○三二、八○○元。原告不服，主張因
不諳法令，不知合建分屋銷售房屋土地需開立統一發票並報繳營業稅，故未於銷售時
依規定開立，惟嗣經告知已儘速辦理營業登記並於八十四年十一月底依法開立統一發
票，並於八十五年一月五日繳交稅款，同年月十一日（復查申請書誤為十五日）申報
八十四年十一月、十二月份之營業稅，係於調查單位發函查核前補繳稅款，應適用稅
捐稽徵法第四十八條之一規定等語，申經被告復查決定，以本案係依財政部台灣省中
區國稅局八十五年一月十二日中區國稅密字第八五○○○二○一六號函轉原告被檢舉
未依規定開立統一發票，嫌逃漏稅捐之檢舉函辦理，原檢舉函檢舉日期為八十四年
十二月二十五日（有郵戳為憑）。原告雖補開立八十四年十一月份發票二○、二八○
、○○○元，但分別於八十五年一月五日及一月十一日才補繳、補報營業稅，核與稅
捐稽徵法第四十八條之一規定不符為由，乃維持原處分。原告仍執前詞並稱其於八十
四年十一月底前補開立發票並於八十五年一月五日補報繳稅款，雖稅捐稽徵法第四十
八條之一明定補報並補繳稅款，惟並未強制規定需即時補繳稅款，其因不諳法律，惟
已於檢舉前補開發票，並無逃漏稅捐意圖，財政部之解釋令卻解釋為須同時補報並補
繳稅款才可適用該免罰之規定，顯屬違誤等語，訴經台灣省政府、財政部一再訴願決
定，除持與原處分同一論見外，並以原告未依法開立發票案經他人檢舉並經被告查獲
屬實，其事後補繳稅款，不符免罰之規定，至補繳之利息，如經查明屬實，可依財政
部七十九年十二月十日台財稅第七九○三四○○九四號函釋，另案辦理退還。原告所
訴顯係誤解法令所致，核不足採。遂駁回其訴願及再訴願，揆諸首揭規定，原處分及
原決定均無違誤。茲原告起訴除仍執前詞外，並主張本件為自用住宅用地改建出售，
應免徵營業稅云云。除原處分及原決定業已指駁論明，不予贅述外。查在中華民國境
內銷售貨物，應課徵營業稅，為營業稅法第一條所明定。本件原告銷售系爭房屋金額
中含有承購人繳交之營業稅在內，原告即應依規定申報並繳納之，乃未開立統一發票
，嗣經被告查獲後，雖予補開並補辦營業登記及申報、補繳稅，惟已在被檢舉及查獲
之後，不符免罰之規定，已如前述，被告乃予科處罰鍰，按諸首揭規定，即非無據。
至所訴其合建房屋出售之土地為自用住宅用地乙節，縱令非虛，亦僅屬可否享受地價
稅及土地增值稅優惠稅率之問題，核與本件營業稅違章行為之應補徵營業稅及罰鍰無
，原告執以指摘原處分及一再訴願違誤，求為撤銷，難謂有理，應予駁回。
據上論結，本件原告之訴為無理由，爰依行政訴訟法第二十六條後段，判決如主文。
中    華    民    國     八十八      年      三      月     二十六      日
                    行 政 法 院 第 五 庭
                                審 判 長 評  事      廖  政  雄
                                         評  事      趙  永  康
                                         評  事      沈  水  元
                                         評  事      林  清  祥
                                         評  事      劉  鑫  楨
右  正  本  證  明  與  原  本  無  異
                                         法院書記官  郭  育  玎
中    華    民    國     八十八      年      三      月     二十六      日
